臺灣桃園地方法院刑事判決　　　　　　　 99年度訴字第995號
公　訴　人　臺灣桃園地方法院檢察署檢察官
被　　　告　吳瑞堂
　　　　　　戴惠美
　　　　　　呂淑芬
　　　　　　鍾淑楨
上列被告因妨害自由等案件，經檢察官提起公訴（98年度偵字第
21761 號），本院判決如下：
    主  文
吳瑞堂共同意圖為自己不法之所有，以恐嚇使人將本人之物交付
，累犯，處有期徒刑柒月；又意圖營利，聚眾賭博，累犯，處有
期徒刑參月。應執行有期徒刑玖月。
戴惠美共同意圖為自己不法之所有，以恐嚇使人將本人之物交付
，處有期徒刑陸月，如易科罰金以新臺幣壹仟元折算壹日。
呂淑芬共同意圖為自己不法之所有，以恐嚇使人將本人之物交付
，處有期徒刑陸月，如易科罰金以新臺幣壹仟元折算壹日。
鍾淑楨共同意圖為自己不法之所有，以恐嚇使人將本人之物交付
，處有期徒刑陸月，如易科罰金以新臺幣壹仟元折算壹日。
    事  實
一、吳瑞堂前於民國92年間，因偽造貨幣案件，經本院以92年度
    訴字第830 號判決判處有期徒刑(一)2 年確定；另於93年間，
    因施用毒品案件，經本院以93年度訴字第230 號判決分別判
    處有期徒刑(二)7 月、(三)5 月，並合併定其應執行刑為有期徒
    刑10月確定；又於93年間，因贓物案件，經本院以93年度簡
    字第252 號判決判處有期徒刑(四)6 月確定；前揭編號(二)、(三)
    、(四)之罪，復經本院以97年度聲字第51號裁定減刑，並與編
    號(一)不得減刑之罪，合併定其應執行為有期徒刑2 年6 月確
    定，入監執行之後，於96年8 月14日假釋出監，並交付保護
    管束，迄於97年3 月3 日保護管束期滿，未執行之刑，以已
    執行論而執行完畢。詎其猶不知悔改，分別為以下行為：
(一)、其意圖營利，基於供給賭博場所、聚眾賭博之犯意，自98年
    7 月28日起，提供其所承租位於桃園縣桃園市○○路630 之
    10號3 樓之房屋為賭博場所，並以麻將牌為賭具，提供予戴
    惠美、呂淑芬、吳芬欽等賭客打麻將賭博財物，其賭玩方式
    為1 桌4 家把玩臺灣麻將（16張），每局4 圈（東南西北風
    ），每局以新臺幣（下同）600 元為底，1 台100 元，每家
    除繳付100 至200 元不等金額予吳瑞堂購買便當飲料外，並
    約定抽頭方式為自摸者須付200 元予吳瑞堂，每將可抽3 次
    共600 元，吳瑞堂遂以此方式營利，嗣於同年8 月1 日晚間
    8 時許，經警據報到場處理糾紛，始悉上情。
(二)、於98年8 月1 日上午9 時30許，吳瑞堂提供上址場所擺設麻
    將牌1 桌，與戴惠美、呂淑芬及吳芬欽在上址屋內房間打麻
    將賭博財物，嗣於同日下午3 時30分許，因吳芬欽將其帶去
    之1 萬6 千餘元賭剩6 千2 百元，故表示不想再打，隨即表
    示想要離去，戴惠美竟以吳芬欽偷牌詐賭為由，要求吳芬欽
    賠償財物，吳芬欽隨即與戴惠美為此發生爭執，吳瑞堂見狀
    竟基於妨害自由及意圖為自己不法所有之犯意，令吳芬欽待
    在該打麻將之房間內不准出去，並拿走吳芬欽之行動電話，
    使其無法對外聯絡，另向其恫稱「在臺灣詐賭要剁手、剁腳
    」等語，並要求吳芬欽交付50萬元以為賠償，使吳芬欽心生
    畏懼，以此恐嚇方式使吳芬欽不敢任意離去該處所及逼迫吳
    芬欽交付金錢，吳芬欽答以其無詐賭也沒有錢，吳瑞堂就多
    次走出房間與已離開房間之戴惠美等人討論，吳瑞堂再進入
    房間後即將要求吳芬欽給付之金額降為20萬元，其後吳瑞堂
    走出該房間進入屋內客廳，吳芬欽即隨同出來客廳，詎在客
    廳之戴惠美、呂淑芬及從屋內另一房間出來之鍾淑楨亦與吳
    瑞堂共同基於上開妨害自由及意圖為自己不法所有之犯意聯
    絡，由戴惠美先持不詳東西丟向吳芬欽，並徒手毆打吳芬欽
    之手臂，向吳芬欽索討錢財，鍾淑楨持高跟鞋以鞋跟毆打吳
    芬欽眼睛，呂淑芬亦在旁徒手毆打吳芬欽之頭與肩膀，因此
    造成吳芬欽受有左側頭皮挫傷、左眼瞼及眼周挫傷、擦傷及
    左上臂挫傷等傷勢（戴惠美、呂淑芬及鍾淑楨涉嫌傷害部分
    業經吳芬欽撤回告訴，為檢察官另以不起訴處分），吳芬欽
    在遭受戴惠美、鍾淑楨及呂淑芬等3 人毆打後，戴惠美再帶
    吳芬欽進入屋內廁所照鏡子，讓吳芬欽看其遭毆打後之慘狀
    ，呂淑芬亦跟隨進入該廁所，且將廁所門關上，並向吳芬欽
    恫稱「如果不賠錢，就打到賠錢為止」，吳芬欽從廁所被帶
    出來之後，戴惠美即將金額再降至12萬元，並讓吳芬欽以其
    行動電話0000000000號與其胞姐吳冬英行動電話0000000000
    號聯絡，欲吳芬欽要求其姐吳冬英拿12萬元過來該處，吳冬
    英遲未應要拿錢至上揭住所，吳芬欽因畏懼乃將身上之現金
    共6 千2 百元全數拿出交給戴惠美，渠等4 人即共同以前開
    恐嚇、強暴等不法方式不讓吳芬欽離去該處所而非法剝奪其
    行動自由及使吳芬欽心生畏懼而交付金錢，嗣因在與吳冬英
    電話聯絡過程中，戴惠美聽聞吳冬英欲報警處理，其為免事
    態嚴重，乃先委請友人報警處理以指控吳芬欽詐賭，經警於
    同日晚間約8 時許據報到場處理，吳芬欽始脫困，前後遭剝
    奪行動自由約4 個半小時許。
二、案經吳芬欽訴由桃園縣警察局桃園分局報請臺灣桃園地方法
    院檢察署檢察官偵查起訴。
    理  由
一、證據能力方面：
    本案所引用之下列供述及非供述證據，經本院依法踐行調查
    證據程序，檢察官、被告戴惠美、呂淑芬、吳瑞堂、鍾淑楨
    均不爭執下列所引用各該證據之證據能力，且亦查無依法應
    排除其證據能力之情形，是後述所引用證據之證據能力均無
    疑義。
二、事實認定方面：
    訊據被告吳瑞堂坦承上揭意圖營利，供給賭博場所、聚眾賭
    博之犯行不諱。另被告吳瑞堂、戴惠美、呂淑芬、鍾淑楨固
    坦承於上揭時、地，有與被害人吳芬欽因賭博糾紛發生爭執
    ，惟矢口否認有何妨害自由、恐嚇取財之犯行，被告吳瑞堂
    辯稱：伊向被害人吳芬欽稱「詐賭要剁手、剁腳」等語，只
    是比喻，沒有恐嚇之意，也沒有向吳芬欽提說要多少錢，亦
    無限制吳芬欽之行動自由云云；被告戴惠美辯稱：伊之前輸
    錢，已經懷疑吳芬欽詐賭，當日打牌時，伊發現有一張「二
    萬」牌不見，有抓到吳芬欽詐賭，伊當日只是要吳芬欽解釋
    ，並沒有要吳芬欽賠錢，伊一氣之下有拿便條紙丟吳芬欽，
    並無毆打吳芬欽及限制吳芬欽之行動自由云云；被告呂淑芬
    辯稱：當日伊都在狀況外，不清楚發生什麼事情，伊僅有在
    旁幫忙排解糾紛云云；被告鍾淑楨辯稱：當日伊原本在房間
    內睡覺，因為被吳芬欽大聲叫囂吵醒，伊心生不悅，故用腳
    踢了吳芬欽，叫吳芬欽趕快離開，就再度進入房間，伊並無
    妨害吳芬欽之自由云云。惟查：
(一)、被告吳瑞堂、戴惠美、呂淑芬、鍾淑楨於上開時、地，共同
    以前開方式非法剝奪吳芬欽之行動自由及逼迫吳芬欽交付金
    錢等事實，業據證人即被害人吳芬欽於本院審理時具結證述
    ：98年8 月1 日伊有到桃園縣桃園市○○路630 之10號3 樓
    房間與吳瑞堂、戴惠美及呂淑芬打麻將，當日打到下午3 點
    多，因為伊帶去的1 萬6 千多元只剩下6 千多元，所以伊不
    想打了；但伊沒有順利離開該處，因為戴惠美發脾氣說伊詐
    賭偷牌，之後呂淑芬、戴惠美就出去客廳，吳瑞堂叫伊要待
    在房間內不能出去客廳，並將伊手機拿走不讓伊打電話，吳
    瑞堂對伊稱詐賭如果被抓到就會剁手剁腳什麼樣之類的話，
    並要求伊賠償50萬元，伊跟吳瑞堂講說伊沒有詐賭也沒有錢
    ，吳瑞堂就在房間裡面跟伊討論賠錢的事情，從50萬講到20
    萬，來來去去到外面跟外面的人討論，伊不知道他們在討論
    什麼，當時那段時間伊都在房間裡面，是後來伊被打之後才
    降到12萬元；其後吳瑞堂把房門打開走出去，伊就跟著走出
    去到客廳，到客廳之後沒多久戴惠美用東西扔伊，又打伊手
    臂，呂淑芬也在旁邊講很難聽的話，鍾淑楨就從房間出來，
    就用高跟鞋鞋跟打伊的眼睛，打到伊的眼睛都腫起來，呂淑
    芬有用手打伊的頭跟肩膀，呂淑芬當時很兇，伊很害怕，戴
    惠美打完伊之後，就是要錢，被打之後，戴惠美帶伊去廁所
    看伊被打的樣子，呂淑芬跟進來，還把廁所的門關起來，呂
    淑芬跟伊說如果不賠錢，就打到賠錢為止，從廁所出來之後
    就到客廳，戴惠美叫伊打電話給姐姐吳冬英，要吳冬英拿12
    萬元還是15萬元過來；6 千2 百元是在伊被打之後、還沒報
    警之前，在客廳戴惠美就說叫伊把身上剩下的錢拿出來；後
    來對方聽到伊姊姊吳冬英要報警，就先去報警，何人報警伊
    不清楚，沒多久警察就來了；警察來之前，伊沒有辦法自由
    離開該處所，被告四人不讓伊走，伊如果可以走，就不會被
    他們毆打；伊與被告四人除了當天的糾紛外，只有戴惠美在
    案發前兩天有向伊借5 萬元，其他人都跟伊沒有恩怨；案發
    之後被告四人都找人來找伊，叫伊與他們和解，當時伊係自
    願與他們和解，和解沒有收受任何金錢等語詳實（見本院訴
    字卷第26頁至第33頁）。
(二)、復佐以證人即被害人吳芬欽之胞姐吳冬英於本院審理時具結
    證述：98年8 月1 日係吳瑞堂打電話給伊說吳芬欽詐賭，伊
    才知道吳芬欽跟人打麻將發生糾紛，吳瑞堂打電話跟伊說吳
    芬欽詐賭，要拿50萬元過來，後來又說20萬元，最後講到12
    萬元，吳瑞堂就叫伊拿錢，並沒有說不拿錢會怎麼樣，吳瑞
    堂叫伊拿12萬元過去，伊問他地址，但是吳瑞堂沒有告訴伊
    地址，伊說沒有地址，伊怎麼拿錢過去，戴惠美也打電話給
    伊，伊聽到吳芬欽被打得很慘，有聽到吳芬欽的哭聲，戴惠
    美沒有跟伊講什麼，伊只有聽到吳芬欽被打的很痛苦，聽到
    戴惠美的聲音很兇地罵吳芬欽，吳芬欽在電話中有跟伊說要
    12萬元，伊聽到吳芬欽被打得很慘，但伊說沒有做這件事情
    ，為什麼要拿錢過去，當時沒有想到那麼多，想說沒有這個
    事情，伊跟戴惠美、吳瑞堂也都認識，就沒有先報警，後來
    晚上7 點時，發現吳芬欽還沒有回來，伊想要報警，但沒有
    地址，沒有辦法報警，如果伊有地址就會報警等語實在（見
    本院訴字卷第34頁至第36頁）。證人即員警古英鴻於本院審
    理時證稱：98年8 月1 日伊在同安派出所擔任巡佐，當日晚
    上8 點有到桃園市○○路630 之10號3 樓處理一件糾紛，伊
    到現場看到吳芬欽在客廳哭訴，臉上有明顯的外傷，4 個被
    告也都在客廳，大家在爭吵，吳芬欽說被告等人說其詐賭，
    所以被打，吳芬欽陳述其遭毆打過程時緊張地在哭，並表示
    過程中想走，但是被告4 人不讓其走，伊大致瞭解雙方情形
    後，因為雙方各說各話，所以就將渠等全部帶回派出所來釐
    清案情，伊將他們5 人帶回去派出所後就交由備勤員警處理
    等語明確（見本院訴字卷第37頁至第38頁）。
(三)、則觀諸證人吳芬欽於本院審理中所證述遭被告四人妨害自由
    及恐嚇取財之情節鉅細靡遺且能清楚描述，衡情，證人吳芬
    欽若非其親身經驗且被害經歷深刻，實難於距事發後1 年餘
    之本院審理時就遭被害情節詳細一致描述，又其業經以證人
    具結程序以擔保所述屬實，而被告等人與證人吳芬欽僅有本
    件糾紛，並無其他重大恩怨細故，證人吳芬欽案發後亦因被
    告等人之拜託而願與被告四人就傷害部分無條件達成和解，
    並撤回傷害之告訴，此有和解書、撤回告訴狀各1 紙在卷可
    參（見偵查卷第49頁至第50頁），則證人吳芬欽既連被告等
    人傷害之罪責都不願再予追究，又何需再甘冒刑責為有期徒
    刑7 年以下偽證罪之風險故為不實之陳述，而誣攀被告等人
    ，是證人吳芬欽之證詞，洵值信實。復證人吳冬英就當日被
    告等人要求之金額從50萬元降為20萬元、12萬元之經過，吳
    芬欽與其電話聯絡之情形，及吳芬欽在上揭過程中因痛苦、
    驚嚇所發生之哭聲，與證人吳芬欽之證詞均互核相符；證人
    古英鴻亦明確證述，其到場處理時，吳芬欽臉上有明顯的外
    傷，且吳芬欽陳述其遭毆打過程時緊張地在哭，足認證人吳
    芬欽案發當時在上址確實受到驚恐，是足認證人吳芬欽指述
    被告四人確於上揭時、地，共同以前開方式非法剝奪其之行
    動自由及逼迫其交付金錢等情應屬實在。此外，復有98年8
    月2 日吳芬欽之衛生署桃園醫院診斷證明書、遠傳電信0000
    000000申請登記人資料及通聯紀錄、臺灣大哥大0000000000
    資料查詢及雙向通聯紀錄在卷可稽（各見偵查卷第46頁、第
    67頁至第71頁、第72頁至78頁），堪認被告吳瑞堂、戴惠美
    、呂淑芬、鍾淑楨於上揭時、地，確有以前開方式非法剝奪
    吳芬欽之行動自由及逼迫吳芬欽交付金錢等犯行，至為灼明
    。
(四)、按刑法上關於財產上之犯罪，所定意圖為自己或第三人不法
    所有之意思條件，即所稱之「不法所有意圖」，固指欠缺適
    法權源，仍圖將財產移入自己實力支配管領下，得為使用、
    收益或處分之情形而言，然該項「不法所有」云者，除係違
    反法律之強制或禁止規定者外；其移入自己實力支配管領之
    意圖，違反公共秩序或善良風俗，以及逾越通常一般之人得
    以容忍之程度者，亦包括在內（最高法院94年度台上字第51
    94號判決意旨參照）。經查，本件被告戴惠美雖辯稱係證人
    吳芬欽詐賭，方生糾紛，然被告戴惠美於警詢時稱：當日吳
    芬欽胡牌時，伊發現吳芬欽牌中一張「二萬」不見了，伊質
    問吳芬欽，吳芬欽很緊張左手準備放到牌桌底下，此時呂淑
    芬抓住吳芬欽的左手，就發現「二萬」在吳芬欽手中，伊就
    認定吳芬欽詐賭云云（見偵查卷第9 頁），然其於檢察事務
    官詢問時則稱：伊發現吳芬欽牌中少了一張「二萬」，後來
    在吳芬欽左大腿的裙擺上發現那張「二萬」云云（（見偵查
    卷第85頁），被告戴惠美就證人吳芬欽如何藏放「二萬」以
    詐賭一事，前後陳述已有不符，不足採信；又被告呂淑芬於
    警詢時亦同被告戴惠美警詢所述相符稱其係在吳芬欽手中發
    現「二萬」云云（見偵查卷第18頁），惟其於檢察事務官詢
    問時則稱：伊放砲要付錢給吳芬欽，但吳芬欽不敢拿伊的錢
    ，神情慌張，說沒有胡，算相公，並把左手放下去，快速把
    牌丟進去，伊有看到云云（見偵查卷第87頁），於本院審理
    時又改稱：從頭到尾伊都在狀況外，本來吳芬欽要胡牌，伊
    都把錢拿出來了，但後來不知道發生什麼事情，吳芬欽就突
    然把牌推掉云云（見本院訴字卷第49頁背面），則其前後陳
    述證人吳芬欽如何詐賭一事，差異甚大，實難採信，故當日
    證人吳芬欽是否有詐賭行為，僅憑被告戴惠美、呂淑芬事後
    之片面指述，且渠等陳述又有前述不一之瑕疵，又無其他證
    據證明，難以認定證人吳芬欽當日確有詐賭之行為。且當日
    牌桌上四人即被告吳瑞堂、戴惠美、呂淑芬及證人吳芬欽皆
    稱當日輸錢、不清楚其他人當日輸贏狀況（各見偵查卷第9
    頁、第18頁、第22頁、本院訴字卷第26頁背面），實無法釐
    清渠等當日賭博輸贏金錢之真實狀況，被告四人亦未經過計
    算及說明證人吳芬欽詐賭所獲取之利益究竟為何。復參以被
    告吳瑞堂、戴惠美、呂淑芬自承渠等當日打麻將，1 底6 百
    元、1 台1 百元，共打了約3 至5 將等情（見偵查卷第9 頁
    、第14頁至第15頁、第22頁），則渠等當日賭博之金額不大
    ，輸贏之間何以會有12萬元至50萬元之譜。故被告等人無端
    以證人吳芬欽詐賭為由，且未說明及計算輸贏之狀況及證人
    吳芬欽所獲取之利益，即由被告吳瑞堂開口向證人吳芬欽索
    討50萬元此高額款項，因證人吳芬欽表示無力給付，再降為
    20萬元、12萬元，最後僅因證人吳芬欽無法如數給付高額金
    錢，即令證人吳芬欽交付身上所餘現金6 千2 百元，揆諸前
    開最高法院判決意旨，被告四人顯有不法所有之意圖甚明。
(五)、再按意思之聯絡並不限於事前有所謀議，即僅於行為當時有
    共同犯意之聯絡者，亦屬之，且其表示之方法，亦不以明示
    通謀為必要，即相互間有默示之合致，亦無不可；共同正犯
    間，非僅就其自己實施之行為負其責任，並在犯意聯絡之範
    圍內，對於他共同正犯所實施之行為，亦應共同負責；共同
    實施犯罪行為之人，在合同意思範圍以內，各自分擔犯罪行
    為之一部，相互利用他人之行為，以達其犯罪之目的者，即
    應對於全部所發生之結果，共同負責；即共同正犯，只須具
    有犯意聯絡及行為分擔，而不問犯罪動機起於何人，亦不問
    每一階段犯行，均應論以共同正犯（最高法院32年上字第19
    05號、73年台上字第2364號判例及最高法院90年度台上字第
    5353號、第3205號刑事判決、93年度台上字第1033號刑事判
    決意旨足資參照）。經查，被告吳瑞堂、戴惠美、呂淑芬於
    上揭時、地，與證人吳芬欽打麻將賭博財物，無端以證人吳
    芬欽詐賭為由，且未說明及計算輸贏之狀況，即向證人吳芬
    欽索討50萬元此高額款項，因證人吳芬欽表示無力給付，再
    降為20萬元、12萬元，最後令證人吳芬欽交付身上所餘現金
    6 千2 百元，並無合法之權源，已如前述，而渠等先由被告
    吳瑞堂令證人吳芬欽不能離開房間，以上揭方式恐嚇證人吳
    芬欽並逼迫其交付金錢，待證人吳芬欽進入客廳後，接由被
    告戴惠美、呂淑芬、鍾淑楨以前開毆打等方式，不讓證人吳
    芬欽得自由離去該處所長達約4 個半小時，而被告鍾淑楨在
    進入客廳後，在未有被告吳瑞堂、戴惠美、呂淑芬得以向證
    人吳芬欽索取詐賭賠償之證據之情況下，證人吳芬欽又否認
    其有詐賭一事，即於被告吳瑞堂、戴惠美、呂淑芬藉詞向證
    人吳芬欽索討12萬元及證人吳芬欽因畏懼交付現金6 千2 百
    元時均全程在場，顯見彼等均係以自己犯罪之意思，彼此分
    工相互利用達成犯罪目的，足認被告吳瑞堂、戴惠美、呂淑
    芬、鍾淑楨就上開妨害自由及恐嚇取財之犯行顯具有犯意聯
    絡及行為分擔，自應同負其責。
(六)、至被告吳瑞堂、戴惠美、呂淑芬、鍾淑楨之辯詞，有下述諸
    多矛盾不一、有違常理，殊難採信之處：
１、被告吳瑞堂雖辯稱：其向吳芬欽稱「抓到詐賭要剁手、剁腳
    」等語，只是比喻，沒有恐嚇之意云云（見本院訴字卷第51
    頁），惟衡情，一般人在被人指述有詐賭後，又令其不准離
    開現場，再聽聞「抓到詐賭要剁手、剁腳」等語，豈有不心
    生恐懼之理，故被告吳瑞堂上開所辯，顯違常情，而不足採
    。
２、又被告戴惠美辯稱：其當時並無要求吳芬欽賠錢，當時僅係
    在釐清事實云云（見本院訴字卷第33頁），然被告吳瑞堂於
    偵查中即已供述：當天大家是在講詐賭的事，戴惠美說她輸
    的錢要還給她等語（見偵查卷第90頁），已與被告戴惠美之
    辯詞不符，且設若被告等人僅係與證人吳芬欽釐清有無詐賭
    一事，並無向其索取金錢，被告等人又何須強留證人吳芬欽
    於上該處所長達約4 個半小時，又有何必要傷害證人吳芬欽
    使其受有上揭傷勢，甚者要聯絡非賭博當事人之吳冬英到場
    ，此皆有悖常理，是以被告戴惠美所辯，亦難盡信。
３、再者，被告戴惠美辯稱：其會帶證人吳芬欽進入廁所照鏡子
    ，係因為當時氣氛很僵，伊怕吳芬欽想上廁所不敢講，故伊
    問吳芬欽是否想上廁所，吳芬欽說好，伊就帶吳芬欽進入廁
    所云云（見本院訴字卷第49頁背面）；被告呂淑芬亦辯稱：
    戴惠美與吳芬欽在廁所內講事情，伊也要去化妝室，因為該
    處僅有一間廁所，所以伊也跟著進去云云（見本院訴字卷第
    50頁），則設若當時被告等人並無以前開非法方式剝奪證人
    吳芬欽之行動自由，被告戴惠美怎會擔心證人吳芬欽想上廁
    所不敢去，復被告戴惠美、呂淑芬及證人吳芬欽皆係成年女
    性，被告戴惠美若真係要帶證人吳芬欽如廁，何以其要一併
    進入廁所內，而被告呂淑芬進入廁所之目的亦係要如廁，又
    怎會不待他人使用完畢，竟在被告戴惠美與證人吳芬欽在廁
    所時進入，是以被告戴惠美、呂淑芬前開所辯，顯屬事後卸
    責之詞，更足徵渠等刻意隱匿帶證人吳芬欽進入廁所之真實
    目的。
４、而被告鍾淑楨先於警詢時否認有傷害證人吳芬欽之情事（見
    偵查卷第33頁）；於檢察事務官詢問時改稱：伊僅係拉住吳
    芬欽說「等一下、我們講個話」，伊沒有打吳芬欽，只是稍
    微用手拉住她的頭髮，請她過來坐，但吳芬欽有點激動，吳
    芬欽受傷是因為吳芬欽急著要開門出去，伊等請她不要太激
    動，吳芬欽於開門時撞到大門的鐵門云云（見偵查卷第88頁
    至第89頁）；然其於本院審理時竟一改前詞稱：伊一直在房
    間，會走出來打吳芬欽之原因，係因為吳芬欽在大聲吵罵，
    又一直在捏她自己的手臂，伊當時要去上班，很生氣要叫吳
    芬欽離開，才踹吳芬欽一腳，踹完一腳後伊就回去房間，伊
    等要叫吳芬欽走，是吳芬欽不肯走，伊等只好報警云云（見
    本院訴字卷第33頁）。則觀諸被告鍾淑楨上開供詞，其在偵
    查中已陳稱當時證人吳芬欽想離去，其拉住證人吳芬欽之頭
    髮叫證人吳芬欽坐下來談，且證人吳芬欽一度想要自行開大
    門離去，然未能如願，即已足認被告等人顯有妨害證人吳芬
    欽行動自由之情事，灼然明甚。被告鍾淑楨於本院審理時無
    端翻異前詞，以上詞置辯，已有可疑，且其此部分所辯，顯
    與上揭事證不符，實不足採。
(七)、另被告吳瑞堂前開意圖營利，供給賭博場所、聚眾賭博之犯
    行，業經被告吳瑞堂坦承不諱（見本院訴字卷第51頁），核
    與證人即同案被告戴惠美、呂淑芬之證詞大致相符（見偵查
    卷第5 頁、第14頁、第85頁、第87頁），被告吳瑞堂賭博部
    分具任意性之之自白，核與事實相符。
(八)、綜上所述，被告吳瑞堂、戴惠美、呂淑芬、鍾淑楨所辯無非
    事後卸責之詞，均不足採信。本件事證明確，被告吳瑞堂、
    戴惠美、呂淑芬、鍾淑楨之犯行均堪認定，應依法論科。
三、法律適用方面：
(一)、按刑法上強盜罪與恐嚇取財之區別，係以被告對被害人施用
    威嚇之程度為準，如其程度足以壓抑被害人意思自由，致使
    不能抗拒而為財物之交付者，為強盜罪，反之如其程度尚不
    足以壓抑被害人之意思自由，被害人並非不能抗拒或未達於
    不能抗拒之程度，其交付財物與否，儘有自由斟酌之餘地者
    ，僅應成立恐嚇取財罪，其既遂、未遂之標準，又以被害人
    是否因恐嚇而心生畏懼及已否交付財物為準（最高法院79年
    度台上字第5023號判決意旨參照）；易言之，恐嚇取財與強
    盜罪，二者就其同具有不法得財之意思，及使人交付財物而
    言，固無異趣，但就被害人是否喪失意思自由，不能抗拒言
    之，前者被害人尚有意思自由，後者被害人之意思自由已被
    壓制，達於不能抗拒之程度，故恐嚇取財罪，其恐嚇行為雖
    不以將來之惡害通知為限，即以目前之危害相加，亦屬之。
    但必其強暴、脅迫手段，尚未使被害人達於不能抗拒之程度
    始可，又審酌此情狀，自應以行為當時客觀時、地、人、物
    等情狀及被害人主觀上之意識為斷（最高法院98年度台上字
    第4757號裁判意旨參照）。次按刑法第346 條第1 項所謂之
    恐嚇取財，係指以恐嚇之方法，迫使被害人將本人或第三人
    之物交付而言，而同法第302 條第1 項之罪所稱之非法方法
    ，已包括強暴、脅迫或恐嚇等一切不法手段在內，且該罪既
    係以私行拘禁為其非法剝奪人行動自由之例示，在性質上自
    須被害人行動自由被剝奪「已持續相當之時間」，始足當之
    ，如行為人係基於恐嚇取財之單一犯罪目的，而以恐嚇之手
    段脅迫被害人將其本人或第三人之物交付，否則不讓離去，
    縱被害人於將其物交付之前，因畏懼不敢離去，致其行動自
    由僅遭受「短瞬」影響，並無持續相當時間遭受剝奪者。乃
    屬於上開恐嚇取財行為之當然結果，應僅論以刑法第346 條
    第1 項之罪，無另成立刑法第302 條第1 項之罪之餘地（最
    高法院89年度台上字第906 號判決意旨參照）；又刑法第30
    2 條第1 項所謂以非法方法剝奪人之行動自由，係指以私禁
    外之非法方法，妨害其行動自由而言，若將被害人拘禁於一
    定處所，「繼續較久之時間」，而剝奪其行動自由，始屬私
    行拘禁之行為（最高法院99年度台上字第2336號判決意旨參
    照）。經查，被告吳瑞堂、戴惠美、呂淑芬、鍾淑楨共同基
    於意圖為自己不法所有之犯意聯絡，分別以上述恐嚇、強暴
    等方式逼迫被害人吳芬欽交付金錢，經衡以當時之客觀情狀
    及被害人吳芬欽主觀上之意識，被告等人前開手段應尚未激
    烈至足以壓抑被害人吳芬欽意思自由，亦未達到被害人吳芬
    欽不能抗拒之程度，被害人吳芬欽當時應僅係心生畏懼始交
    付現金6 千2 百元；又被告4 人共同以上述非法方式剝奪被
    害人吳芬欽之行動自由約4 個半小時許，核被害人吳芬欽之
    行動自由被剝奪自已「持續相當之時間」，其行動自由非僅
    遭受「短瞬」之影響，應已另構成妨害自由罪，然被害人吳
    芬欽遭剝奪行動自由而未能離去上開處所之時間，未達半日
    以上之更久時間，尚難謂「繼續較久之時間」，而非屬私行
    拘禁之行為。故核被告吳瑞堂所為，係犯刑法第268 條前段
    之意圖營利供給賭博場罪、同條後段之意圖營利聚眾賭博罪
    ，及同法第346 條第1 項恐嚇取財罪、第302 條第1 項之剝
    奪他人行動自由罪；被告戴惠美、呂淑芬、鍾淑楨所為，均
    係犯刑法第346 條第1 項恐嚇取財罪及同法第302 條第1 項
    之剝奪他人行動自由罪。被告吳瑞堂、戴惠美、呂淑芬、鍾
    淑楨就恐嚇取財及剝奪他人行動自由之犯行部分，具有犯意
    聯絡及行為分擔，應論以共同正犯。
(二)、被告吳瑞堂自98年7 月28日起至同年8 月1 日止，在同一地
    點，意圖營利，反覆密接提供場所賭博、聚眾賭博，具有反
    覆、延續性之營業行為觀念，於刑法評價上，堪認係集合多
    數犯罪行為而成立之獨立犯罪型態之「集合犯」，應為包括
    一罪；又被告吳瑞堂所犯上開意圖營利供給賭博場所及意圖
    營利聚眾賭博二罪間，為一行為而觸犯數罪名，應依刑法第
    55條想像競合犯之規定，從一重依情節較重之意圖營利聚眾
    賭博罪處斷。另被告吳瑞堂、戴惠美、呂淑芬、鍾淑楨，於
    上揭時、地，以前述方式，欲向被害人吳芬欽索取財物，觸
    犯上開恐嚇取財及剝奪他人行動自由二罪，屬一行為觸犯數
    罪名之想像競合犯，應依刑法第55條規定，從較重之恐嚇取
    財罪處斷。被告吳瑞堂所犯上開意圖營利聚眾賭博罪及恐嚇
    取財罪，犯意各別，行為互殊，應予分論併罰之。
(三)、被告吳瑞堂、戴惠美、呂淑芬、鍾淑楨共同以前開方式使被
    害人吳芬欽交付財物，顯有不法所有之意圖，業如前二、(四)
    中所詳述，公訴人雖未就被告四人恐嚇取財犯行部分於起訴
    書犯罪事實欄中敘明，惟此部分犯行與起訴書犯罪事實欄中
    已敘及之妨害自由犯行部分，有想像競合犯之裁判上一罪關
    係，應為起訴效力所及，本院自應併予審理，起訴書誤認被
    告四人不具不法所有之意圖，而將被告吳瑞堂、戴惠美、呂
    淑芬、鍾淑楨涉嫌恐嚇取財部分不另為不起訴處分，此部分
    自不拘束本院，附此敘明。另被告吳瑞堂以上開言詞恐嚇被
    害人吳芬欽，使其心生畏懼部分，應視為以其他非法方法剝
    奪他人行動自由罪及恐嚇取財罪之部分行為（最高法院74年
    度台上字第3404號判例意旨參照），不再論以恐嚇危害安全
    罪，起訴書認被告吳瑞堂另涉犯刑法第305 條恐嚇危害安全
    罪部分，亦有未合，併予敘明。
(四)、被告吳瑞堂有事實欄所載有期徒刑執行完畢之情形，此有臺
    灣高等法院被告前案紀錄表在卷可佐，其於5 年內故意再犯
    本件有期徒刑以上之罪，均為累犯，皆應加重其刑。爰審酌
    被告吳瑞堂意圖營利，供給賭博場、聚眾賭博，妨害社會善
    良風俗，其行為實有不該，然慮及其經營賭博場所規模不大
    、營利獲利非鉅，且其就此部分坦承犯行，犯後態度尚佳；
    另被告吳瑞堂、戴惠美、呂淑芬與被害人吳芬欽因打麻將賭
    博財物發生糾紛，不思以正當合理途徑釐清糾紛，竟藉詞被
    害人吳芬欽詐賭，任意開價向被害人吳芬欽索討上開高額款
    項，又被告吳瑞堂、戴惠美、呂淑芬、鍾淑楨為令被害人吳
    芬欽交付財物，即以前述不法暴力手段剝奪被害人吳芬欽之
    行動自由約達4 個半小時，以逼迫被害人吳芬欽交付財物，
    其後因被害人吳芬欽無力給付高額款項，而僅交付身上所有
    之現金6 千2 百餘元，然被害人吳芬欽經此歷劫，身心皆受
    創，被告四人犯後雖與被害人吳芬欽就傷害部分達成和解（
    見偵查卷第49頁），然被告等人矢口否認有何上開不法犯行
    ，一再推諉卸責，絲毫未見悔意，犯後態度惡劣，並衡及被
    告四人涉案之情節與參與之角色等一切情狀，分別量處如主
    文所示之刑，並就被告吳瑞堂部分，定其應執行之刑，及就
    被告戴惠美、呂淑芬、鍾淑楨部分一併諭知易科罰金之折算
    標準，以資懲儆。
據上論斷，應依刑事訴訟法第299 條第1 項前段，刑法第28條、
、第268 條、第346 條第1 項、第302 條第1 項、第55條、第47
條第1 項、第51條第5 款、第41條第1 項前段，刑法施行法第1
條之1 第1 項、第2 項前段，判決如主文。
本案經檢察官戴瑞麒到庭執行職務
中    華    民    國   100    年    2     月    23    日
                      臺灣桃園地方法院刑事第四庭
                          審判長法  官  張淑華
                                法  官  林宜靜
                                法  官  張宇葭

以上正本證明與原本無異。
如不服本判決，應於判決送達後10日內，向本院提出上訴狀。
                                書記官  高  平
中    華    民    國   100    年    2     月    24    日
附錄論罪科刑法條：
刑法第268條
意圖營利，供給賭博場所或聚眾賭博者，處3 年以下有期徒刑，
得併科3 千元以下罰金。
刑法第302條第1項：
私行拘禁或以其他非法方法，剝奪人之行動自由者，處5 年以下
有期徒刑、拘役或3 百元以下罰金。
刑法第346條：
意圖為自己或第三人不法之所有，以恐嚇使人將本人或第三人之
物交付者，處6 月以上5 年以下有期徒刑，得併科1 千元以下罰
金。
以前項方法得財產上不法之利益，或使第三人得之者，亦同。
前二項之未遂犯罰之。